【裁判字號】    99,抗,311
【裁判日期】    991104
【裁判案由】    債務人異議之訴
【裁判全文】
臺灣高等法院高雄分院民事裁定           99年度抗字第311號
抗  告  人  甲○○
代  理  人  乙○○
相  對  人  高雄縣鳳山市農會
法定代理人  丙○○
上列抗告人因與相對人間債務人異議之訴補繳裁判費事件，對於
民國99年9 月24日臺灣高雄地方法院99年度審訴字第1627號所為
裁定提起抗告，本院裁定如下：
    主  文
原裁定關於核定訴訟標的價額部分廢棄。
上開廢棄部分，本件訴訟標的價額應核定為新臺幣柒佰貳拾萬元
。
抗告程序費用由相對人負擔。
    理  由
一抗告意旨略以：相對人於民國99年7 月23日以鳳市農信字第09
  90001501號函明示本件最高限額抵押權債權額為新臺幣（下同
  ）720 萬元（下稱系爭最高限額抵押權），抗告人亦主張欲確
  認之債權金額為720 萬元，詎原法院核定本件訴訟標的金額為
  相對人全部債權額即46,482,936元，乃超過720 萬元，有所違
  誤。爰提起本件抗告，請求廢棄原裁定等語。
二按債務人異議之訴，乃債務人主張為執行名義之請求權，有消
  滅或妨害債權人請求之事由，請求法院判決不許強制執行，以
  排除執行名義之執行力。其訴訟標的為債務人之「異議權」，
  故法院核定其訴訟標的價額，自應以債務人起訴時本此異議權
  排除執行名義所得利益額數為核定之基礎，最高法院98年度台
  抗字第720 號裁定可資參照。又最高限額抵押權人就已確定之
  原債權，僅得於其約定之最高限額範圍內，行使其權利，民法
  第881 條之2 第1 項定有明文。
三經查：本件抗告人之前手劉進輝於81年10月6 日以其所有坐落
  高雄縣鳥松鄉○○○段1390地號土地（下稱系爭土地），為相
  對人設定債權最高限額720 萬元之系爭最高限額抵押權後，抗
  告人則於93年2 月18日買受系爭土地，已辦畢所有權移轉登記
  。嗣相對人於98年10月27日以原法院93年度拍字第854 號拍賣
  抵押物裁定為執行名義（下稱系爭拍賣抵押物裁定），對抗告
  人聲請本件強制執行，經原法院民事執行處（下稱執行法院）
  以98年度司執字第109550號受理後，系爭土地經執行法院於98
  年11月3 日為查封登記，於99年8 月3 日為第1 次拍賣，無人
  應買，改定99年8 月24日為第2 次拍賣（下稱系爭強制執行程
  序）。嗣因抗告人於99年8 月19日對相對人提起債務人異議之
  訴並聲請停止執行，原法院遂於99年8 月23日裁定抗告人供擔
  保1,365,000 元後，於債務人異議之訴判決確定前，停止系爭
  強制執行程序，業據抗告人提存擔保金而停止執行等節，經本
  院核閱系爭執行事件全卷無訛，並有相對人之民事強制執行聲
  請狀、系爭拍賣抵押物裁定、系爭土地登記第二類謄本、債權
  憑證、他項權利證明書、高雄縣仁武地政事務所98年11月3 日
  仁地所一字第0980010111號函、第1 次拍賣公告、第1 次拍賣
  不動產筆錄、第2 次拍賣公告、抗告人99年8 月19日民事異議
  之訴狀、原法院99年8 月23日99年度審聲字第75號裁定、99年
  度存字第2080號提存書、執行法院99年8 月24日雄院高98執惠
  字第109550號公告附卷可稽。足認系爭最高限額抵押權之最高
  限額為720 萬元，且相對人對抗告人聲請本件強制執行所憑之
  執行名義（系爭拍賣抵押物裁定），其請求範圍至多僅為720
  萬元。是以揆諸上開說明，最高限額抵押權人即相對人至多僅
  得於最高限額720 萬元範圍內行使系爭最高限額抵押權，而抗
  告人提起本件債務人異議之訴排除執行名義（系爭拍賣抵押物
  裁定）所得利益額數即720 萬元，故本件訴訟標的價額應為72
  0 萬元。詎原裁定以相對人聲請本件強制執行之金額46,482,9
  36元，扣除抗告人所欲確認相對人所餘債權額720 萬元，以39
  ,282,936元核定本件訴訟標的價額，乃係誤認相對人主張之債
  權額為可對抗告人執行分配之金額即為全額債權46,482,936元
  ，而漏未審酌相對人僅為抵押權人，可就抵押物執行求償之金
  額不得逾最高限額抵押權之720 萬元，且相對人亦僅對抗告人
  主張實行抵押權，自屬違誤。從而，抗告意旨指摘原裁定不當
  ，非無理由，自應由本院廢棄原裁定關於核定訴訟標的價額部
  分，另重新核定本件訴訟標的價額如主文第2 項所示。
四據上論結，本件抗告為有理由，依民事訴訟法第492 條前段、
  第95條、第78條，裁定如主文。
中    華    民    國    99    年    11    月    4     日
                            民事第四庭
                                審判長法官  蔡文貴
                                法      官  黃科瑜
                                法      官  謝靜雯
以上正本證明與原本無異。
如不服本裁定應於送達後10日內向本院提出再抗告狀（並按他造
當事人之人數附繕本），並繳納再抗告費新臺幣1,000 元。
再為抗告僅得以適用法規顯有錯誤為理由，並應委任律師為代理
人。如委任律師提起抗告者，應一併繳納抗告費。
中    華    民    國    99    年    11    月    4     日
                                書  記  官  楊茱宜
附註：
抗告人之配偶、三親等內之血親、二親等內之姻親，或抗告人為
法人、中央或地方機關時，其所屬專任人員具有律師資格並經法
院認適當者，亦得為第三審代理人。
抗告人或其法定代理人具有律師資格者及前項情形，應於提起抗
告或委任時釋明之。

司法院資訊處製作；財團法人民間司法改革基金會備份。
